臺灣高雄地方法院刑事判決　　　　　　　95年度易字第2389號
公　訴　人　臺灣高雄地方法院檢察署檢察官
被　　　告　乙○○
上列被告因傷害案件，經檢察官提起公訴（95年度偵字第29469
號），本院判決如下：
    主    文
乙○○犯傷害罪，處有期徒刑貳月，如易科罰金，以銀元參佰元
即新臺幣玖佰元折算壹日，減為有期徒刑壹月，如易科罰金，以
銀元參佰元即新臺幣玖佰元折算壹日。
    事    實
一、乙○○於民國95年5 月20日23時30分許，住宿在基隆市阿樂
    哈大飯店（起訴書誤載為阿波羅飯店），因知悉友人翁榮波
    之室友張仁瑞與丙○○、丁○○在該飯店614 號房間內發生
    爭執，遂依翁榮波之請前往勸架，詎乙○○於阻擋張仁瑞之
    際，竟基於傷害人身體之犯意，持房間內小藤椅毆打張仁瑞
    左手，致張仁瑞受有左手尺骨骨折之傷害。
二、案經告訴人張仁瑞訴請臺灣高雄地方法院檢察署檢察官偵查
    後起訴。
    理    由
壹、證據能力部分：
    按被告以外之人於審判外之言詞或書面陳述，除法律有規定
    者外，不得作為證據，刑事訴訟法第159 條第1 項定有明文
    ；被告以外之人於審判外之陳述，雖不符同法第159 條之1
    至159 條之4 之規定，而經當事人於審判程序同意作為證據
    ，法院審酌該言詞陳述或書面陳述作成時之情況，認為適當
    者，亦得為證據。當事人、代理人或辯護人於法院調查證據
    時，知有第159 條第1 項不得為證據之情形，而未於言詞辯
    論終結前聲明異議者，視為有前項之同意，同法第159 條之
    5 第2 項亦有明文。查本判決以下所引傳聞證據，均經被告
    於法院調查證據時，表示其證據能力均不爭執，本院審酌上
    開證據等作成時並無偽造之動機，亦無何不法情事，認為適
    當，依上開說明，應皆有證據能力。
貳、實體部分：
一、訊據被告乙○○固不否認有於上揭時間、地點勸阻告訴人張
    仁瑞與他人間之爭執，且有持房間內小藤椅之行為，惟矢口
    否認有何傷害犯行，辯稱：伊僅有拿起小藤椅自我防衛以免
    被告訴人打，並無持之毆打告訴人左手之行為云云。惟查：
(一)上揭犯罪事實業據證人即告訴人張仁瑞於偵訊、本院審理時
    證述綦詳，核與證人戊○○、劉幼明於偵訊之證述情節相符
    ，復有長庚紀念醫院基隆分院診斷證明書在卷可參。
(二)據證人即告訴人張仁瑞於偵訊及96年 6月21日本院審理時具
    結證述：當時伊已經在睡覺，聽到很大聲的敲門聲，便起來
    開門後見到翁榮波、丁○○、丙○○，丁○○手上還拿著啤
    酒說要喝，故大家便一起喝酒，之後聲音就比較大，引來其
    他獅子會會員湊熱鬧，嬉鬧間，伊斥責獅友間的行為，結果
    丙○○就過來打伊的臉一巴掌，其他獅友見狀就離開，後來
    丙○○又進來以煙灰缸及煙蒂丟伊，丁○○便和丙○○一起
    過來打伊，伊因為喝醉了，無法反擊，只能任由他們打，後
    來戊○○要翁榮波去叫被告來勸架，被告來了之後，就拿伊
    房間內的小藤椅朝伊肋骨打，第二下要打伊的頭，伊便用左
    手去檔，結果伊的左手就斷了等語在卷（參他字第6962號卷
    第10、11頁、 本院卷第52-55頁），證人張仁瑞所受傷勢，
    除上揭診斷證明書可證外，經本院函查長庚醫院結果：左手
    臂痛、腫，骨折處與病患主訴痛處相符合，應為鈍器所傷，
    此有財團法人長庚紀念醫院基隆分院96年7 月25日長庚院基
    字第719 號函暨所附圖示及病歷資料在卷可按，是其受傷部
    位與上開證述情節相符，而證人即告訴人張仁瑞之指述復前
    後一致，堪可採信。
(三)次查，證人戊○○於95年9 月14日偵訊時具結證稱：乙○○
    進入房間後就將他們分開，但不知何故乙○○就拿起飯店內
    的小藤椅打張仁瑞的手，但我不知道有無打到其他部位等語
    在卷，核與證人劉幼明於95年10月2 日偵訊時具結證述：乙○○拿起椅子要防衛，伊只有看到乙○○拿藤椅，有接觸到
    張仁瑞的手，但不是用打的等語相符，是被告乙○○辯稱沒
    有打到告訴人云云，尚難採信。至證人戊○○雖於96年6 月
    21日本院審理時到庭證述：當時被告是要來勸架的，伊記得
    被告有拿著小藤椅，但伊不記得被告有無打告訴人，當時場
    面很混亂，被告因為要勸架，當然有與告訴人拉扯，被告與
    告訴人拉扯時，伊沒有看到被告有無拿手上的小藤椅打告訴
    人等語，惟本院審酌證人戊○○審理時所述與偵訊不符，按
    偵訊時距離案發時間較近，證人之記憶自較清晰，況復有證
    人劉幼明之證述相佐，審理時被告在庭，證人證述有袒護之
    虞，故其審理時所述，難認可採。
(四)末查，證人戊○○之偵訊光碟雖經檢察官自行勘驗結果疑因
    機器問題僅有影像並無聲音，然據被告乙○○自承：證人戊○○偵訊時伊有在場，且被告於本院準備程序時即爭執證人
    戊○○究竟有無在偵訊時稱「不知何故乙○○就拿起飯店內
    的小藤椅打張仁瑞的手」等語，而參諸該偵訊筆錄，業經被
    告乙○○於當場閱後無訛簽名，是足以證明證人戊○○於偵
    訊筆錄記載陳述之正確性。
(五)綜上所述，本件事證明確，被告犯行堪以認定，應予依法論
    科。
二、被告行為後，刑法於94年1月7日修正通過、94年2月2日公布
    ，並於95年7月1日施行。按行為後法律有變更者，適用行為
    時之法律，但行為後之法律有利於行為人者，適用最有利於
    行為人之法律，現行刑法第2條第1項訂有明文。本件被告行
    為時刑法第33條第5款規定：罰金為1元以上。被告行為後刑
    法第33條第5款規定變更為：罰金為新臺幣1000元以上。經
    比較新、舊法之結果，被告行為時之舊法對其較為有利。又
    本件被告行為時之刑法第41條第1 項前段規定：「犯最重本
    刑為5年以下有期徒刑以下之刑之罪，而受6個月以下有期徒
    刑或拘役之宣告，因身體、教育、職業、家庭之關係或其他
    正當事由，執行顯有困難者，得以1 元以上3 元以下折算1
    日，易科罰金。」。參酌被告行為時之修正前罰金罰鍰提高
    標準條例第2 條前段（現已刪除）規定，就其原定數額提高
    為100 倍折算1 日，則本件被告行為時之易科罰金折算標準
    ，應以銀元300 元折算1 日，經折算為新臺幣後，應以新臺
    幣900 元折算為1 日。而95年7 月1 日修正公布施行之刑法
    第41條第1 項前段則規定：「犯最重本刑為5 年以下有期徒
    刑以下之刑之罪，而受6 個月以下有期徒刑或拘役之宣告者
    ，得以新臺幣1000元、2000元或3000元折算1 日，易科罰金
    。」。比較新、舊法結果，以舊法之規定，較有利於被告。
三、核被告乙○○所為，係犯修正前刑法第277條第1項之傷害罪
    。爰審酌被告因勸架與告訴人拉扯，並持小藤椅毆打告訴人
    致告訴人受有上述傷勢，行為自有不當，事後仍飾詞狡辯，
    否認犯意，迄未與告訴人達成和解並賠償損失，未見悔意，
    然衡以被告素行尚可，有臺灣高等法院被告前案紀錄表在卷
    ，告訴人所受傷勢之犯罪情節，暨其犯罪動機、目的、生活
    狀況等一切情狀，量處如主文所示之刑，並參酌本件情節及
    被告家庭經濟、教育狀況，諭知易科罰金之折算標準。又被
    告本件犯罪時間，在96年4 月24日以前，合於中華民國96年
    罪犯減刑條例第2 條第1 項第3 款之減刑要件，應減其刑期
    2 分之1 。
據上論斷，應依刑事訴訟法第299條第1項前段，刑法第2條第1項
前段、第277條第1項、修正前刑法第41條第1 項前段，罰金罰鍰
提高標準條例第1條前段、修正前罰金罰鍰提高標準條例第2條，
中華民國96年罪犯減刑條例第2條第1項第3款、第7條，判決如主
文。
本案經檢察官甲○○到庭執行職務。
中　　華　　民　　國　　96　　年　　10　　月　　4　　日
                  刑事第十庭    審判長法　官  何秀燕
                                      法  官  顏銀秋
                                      法  官  吳金芳
以上正本證明與原本無異。
如不服本判決應於收受本判決後10日內向本院提出上訴書狀，並
應敘述具體理由，如未敘述上訴理由者，應於上訴期間屆滿後20
日內補提理由書狀於本院（均須按他造當事人之人數附繕本）「
切勿逕送上級法院」。
中　　華　　民　　國　　96　　年　　10　　月　　11　　日
                                      書記官  周美
附錄本案論罪科刑法條：
中華民國刑法第277 條第1 項
傷害人之身體或健康者，處3 年以下有期徒刑、拘役或1 千元以
下罰金。
